【裁判字號】    89,易,1286
【裁判日期】    900403
【裁判案由】    誹謗
【裁判全文】
臺灣臺北地方法院刑事判決                        八十九年度易字第一二八六號
    公  訴  人  臺灣臺北地方法院檢察署檢察官
    被      告  丁○○
    選任辯護人  蘇章巍
右列被告因誹謗案件，經檢察官提起公訴（八十八年度偵字第二三一九一號），本院
判決如左：
    主  文
丁○○被訴誹謗丙○○部分無罪。
其餘被訴誹謗陳慧敏、戊○○部分公訴不受理。
    理  由
一、公訴意旨略以：被告丁○○為攝影師，且為中華攝影學會（起訴書誤載為中華攝
    影協會）會員，明知中華攝影學會所舉辦之人體攝影活動，參與者所拍攝之影像
    作品著作權雖為個人所有，但非經模特兒本人書面簽名授權，不得在坊間書報雜
    誌等刊物刊登該作品，竟於民國八十六年六月間，將其參與中華攝影學會人體攝
    影活動所拍攝之人體模特兒丙○○、陳慧敏、戊○○等人之裸體照片提供予翡翠
    雜誌，刊登於該雜誌第四九一期標題「『品玉』無數裸言，性語錄，『情色玩家
    』丁○○執著性戲一生閱女無數，『豐功偉業』不諱離經叛道痴狂女體性藝術」
    文中，致模特兒丙○○、陳慧敏、戊○○等人格受有損害，因認被告涉犯刑法第
    三百十條第二項之加重誹謗罪嫌。
二、無罪部分：
（一）按犯罪事實應依證據認定之，無證據不得推定其犯罪事實；另不能證明被告犯
      罪者，應諭知無罪之判決，刑事訴訟法第一百五十四條、第三百零一條第一項
      分別定有明文。又刑事訴訟法上所謂認定犯罪事實之證據，係指足以認定被告
      確有犯罪行為之積極證據而言，該項證據自須適合於被告犯罪事實之認定，始
      得採為斷罪資料；而認定不利於被告之事實，須依積極證據，苟積極證據不足
      為不利於被告事實之認定時，即應為有利於被告之認定，更不必有何有利之證
      據。另認定犯罪事實所憑證據，雖不以直接證據為限，間接證據亦包括在內；
      然而無論直接或間接證據，其為訴訟上之證明，須於通常一般之人均不致有所
      懷疑，而得確信其為真實之程度者，始得據為有罪之認定，倘其證明尚未達到
      此一程度，而有合理性懷疑之存在時，即無從為有罪之認定（最高法院二十九
      上字第三一０五號、三十年上字第八一六號、七十六年台上字第四九八六號判
      例均足資參照）。又刑法第三百十條誹謗罪之成立，以行為人主觀上具有明知
      為虛偽不實，並意圖散布於眾而指出摘發或宣傳傳述足以毀壞貶損他人名譽之
      事為構成要件。是本罪保護之客體為名譽權，且因行為人之指摘或傳述致使他
      人名譽受損，若屬其他之人格權受侵害，自難律以行為人本條罪責。
（二）公訴意旨認被告涉犯誹謗罪嫌，無非以被告接受翡翠雜誌訪問，刊載內容實情
      是其個人言詞發抒，或為其個人自認之豐功偉業描述，然未經告訴人丙○○同
      意，將告訴人丙○○裸體照片刊登於雜誌，使告訴人丙○○人格受有損害為論
      據。訊據被告固承認於右揭期間在其住處接受翡翠雜誌記者甲○○、乙○○訪
      問等情不諱，然否認有何誹謗犯行，辯稱：其未提供人體模特兒之照片予甲○○、乙○○，係甲○○、乙○○未經其同意下擅自取走照片，其並未有何誹謗
      告訴人丙○○名譽犯行等語。經查：告訴人丙○○為人體模特兒，曾裸體騎馬
      與被告合影等情，為被告與告訴人丙○○所自承，該照片並刊登於翡翠雜誌第
      四九一期第一０九頁，眉批為「裸體攝影以前一直被披上一層神秘的外紗」，
      有該期雜誌可資佐證，並影印附於偵查卷第二七頁足憑，姑不論該照片是否為
      被告提供亦或該眉批是否為被告加註，單就該照片及附註之眉批觀之，尚難認
      被告有何指摘或傳述毀壞貶損告訴人丙○○名譽之事；而就被告接受翡翠雜誌
      訪問所刊載之採訪內容觀之，公訴意旨認係個人言詞發抒，或為其個人自認之
      豐功偉業描述，亦即被告並未具體指摘或傳述毀壞貶損告訴人丙○○名譽之事
      ，即難遽認該篇採訪內容有何指摘或傳述毀壞貶損告訴人丙○○名譽。又公訴
      意旨雖認被告未經告訴人丙○○同意即將該照片提供予翡翠雜誌刊登，致告訴
      人丙○○人格受有損害，然人格權之範圍廣大，舉凡姓名、生命、健康、身體
      、自由、名譽、肖像、貞操、信用、隱私等均包含在內，而刑法第三百十條之
      誹謗罪規定旨在保護名譽權，並未將所有人格權均列入保護範圍，故縱被告未
      經告訴人丙○○同意即將該照片提供予翡翠雜誌刊登之情屬實，仍為有無損害
      告訴人丙○○肖像權亦或隱私權之問題，而非妨害名譽權，因卷內並無證據證
      明被告有指摘或傳述毀壞貶損告訴人丙○○名譽之事，自與刑法誹謗罪之構成
      要件有違。此外復查無其他積極證據足資證明被告有何公訴人所指犯行，不能
      證明被告犯罪，揆諸上開說明，自應為被告無罪之諭知。
三、不受理部分：
（一）按告訴乃論之罪，未經告訴者，應諭知不受理之判決，刑事訴訟法第三百零三
      條第三款定有明文。
（二）公訴意旨認被告將人體模特兒陳慧敏、戊○○之裸體照片提供予翡翠雜誌刊登
      ，使陳慧敏、戊○○人格受有損害，亦涉犯刑法第三百十條第二項之誹謗罪，
      然刑法第三百十條誹謗罪，依同法第三百十四條之規定，須告訴乃論。惟其中
      陳慧敏未提起本件告訴，僅係代寫本件告訴狀之事實，為陳慧敏所自承（見偵
      查卷第三七頁），並有告訴狀在卷足憑，且陳慧敏並非人體模特兒，被告亦未
      提供陳慧敏照片予翡翠雜誌，非屬本件被害人，故陳慧敏先前對被告所提妨害
      名譽告訴，業經檢察官為不起訴處分等節，有台灣台北地方法院檢察署八十八
      年度偵字第二０二三五號不起訴處分書附卷可稽。又告訴狀當事人欄固列名戊○○為告訴人，然戊○○並未在告訴狀簽名或蓋章，在檢察官偵查時亦從未出
      庭表示對被告提出告訴，亦無提出委任狀委任陳慧敏對被告提出告訴，則參照
      上開說明，陳慧敏及戊○○既均未提出誹謗告訴，就此部分自應為不受理判決
      之諭知。
據上論斷，應依刑事訴訟法第三百零一條第一項、第三百零三條第三款，判決如主文
。
本案經檢察官越方如到庭執行職務
中    華    民    國      九十        年      四      月      三      日
                                      臺灣臺北地方法院刑事第五庭
                                          法  官  陳容正
右正本證明與原本無異。
如不服本判決，應於判決送達後十日內，向本院提出上訴狀。
                                          書記官  林妙穗
中    華    民    國      九十        年       四     月      三      日


司法院資訊處製作；財團法人民間司法改革基金會備份。
